【裁判字號】    98,交聲,1417
【裁判日期】    990129
【裁判案由】    違反道路交通管理處罰條例聲明異議
【裁判全文】
臺灣士林地方法院交通事件裁定        98年度交聲字第1417號
原處分機關  臺北市交通事件裁決所
異  議  人  甲○○
即受處分人
上列異議人即受處分人因違反道路交通管理處罰條例案件，對於
臺北市交通事件裁決所中華民國98年11月5 日所為之處分（原處
分案號：北市裁罰字第裁22-A00XJM341號），聲明異議，本院裁
定如下：
    主  文
異議駁回。
    理  由
一、按汽車駕駛人，行經有燈光號誌管制之交岔路口闖紅燈者，
    處新台幣（下同）1,800 元以上5,400 元以下罰鍰，併計違
    規點數3 點，道路交通管理處罰條例第53條第1 項、第63條
    第1 項第3 款定有明文。又按汽車行駛至交岔路口，其行進
    、轉彎，應遵守燈光號誌或交通警察之指示，道路交通安全
    規則第102條第1 項第1 款亦定有明文。
二、原處分意旨略以：本件異議人即受處分人甲○○於民國98年
    10月9 日10時12分，駕駛車牌號碼6089-AB 號自用一般小客
    車，行經臺北市北投區○○○路○ 段333 號前，違規闖越紅
    燈，經臺北市政府警察局北投分局交通分隊員警掣單舉發，
    認其違反道路交通管理處罰條例第53條第1 項之規定，並經
    原處分機關依上開規定及違反道路交通管理事件統一裁罰標
    準及處理細則等規定，於98年11月5 日裁處異議人罰鍰2,70
    0 元，並依同條例第63條第1 項第3 款（原處分漏載第3 款
    ）記違規點數3 點。
三、本件異議人異議意旨略以：伊於上開時、地跟隨前方車輛通
    過該路口時，該路口號誌仍為綠燈，當伊要通過時卻忽然轉
    為紅燈，故伊為避免造成後方來車追撞，選擇緩慢通過路口
    ，否則伊既明知後方有警車與伊同向行駛，怎可能去闖紅燈
    ？是以此聲明不服，請求撤銷原處分云云。
四、經查：
(一)本件異議人即受處分人甲○○於98年10月9 日10時12分許，
    駕駛車牌號碼6089-AB 號自用一般小客車，行經臺北市○○
    ○路○ 段333 號由東往西處，在該設有燈光號誌之交岔路口
    闖紅燈，並經臺北市政府警察局北投分局交通隊員警乙○○
    攔停舉發違規之事實，為異議人所坦承在卷，並有臺北市政
    府警察局北市警交大字第A00XJM341 號舉發違反道路交通管
    理事件通知單影本1 紙在卷可稽。
(二)異議人雖以前詞置辯，然經證人即本件當場舉發之員警乙○
    ○於本院具結證稱：當時伊跟在異議人車後面至上開地點時
    ，伊見號誌已亮黃燈，等號誌變紅燈之後，異議人才通過，
    是伊便將異議人攔停舉發等語（本院99年1 月18日筆錄），
    且異議人自承：伊要通過時，號誌忽然轉為紅燈，但伊選擇
    緩慢通過等語（本院卷第4 頁）。又法院受理交通事件，準
    用刑事訴訟法之規定；其處理辦法，由司法院會同行政院定
    之，道路交通管理處罰條例第89條定有明文。又聲明異議案
    件之處理，除準用刑事訴訟法有關規定外，依道路交通案件
    處理辦法之規定處理之；交通法庭就聲明異議之案件，必要
    時，得訊問受處分人及其他關係人，並得傳喚證人，命行鑑
    定，實施勘驗，亦為該辦法第4 條第2 項及第16條所明定。
    又員警舉發交通違規案件，並不以舉發照片為唯一證明方法
    （道路交通管理處罰條例第7 條、第7 條之1 、第7 條之2
    規定參照）。是依現行法律規定，法院處理交通事件，並不
    限於科學儀器所採證據，惟仍須就事件所涉相關證據資料，
    包括供述及非供述證據，依據證據法則，憑以認定行為人交
    通違規行為之有無。此乃因交通違規事件之特性，行為態樣
    甚多，復多有瞬間即逝行為，實在無法於有交通違規同時，
    全部得以即時利用科學儀器，取得證據資料；即使屬於方便
    以科學儀器採證之交通違規行為，普遍採用，不但所費不貲
    ，也有實際困難。若舉發員警係親眼見聞違規之經過，並經
    以證人身分具結後在法院為證述，仍不失為認定交通違規事
    實有無之證據方法。況警員舉發交通違規，係依道路交通管
    理處罰條例授權所為之職權行使。而汽機車駕駛人闖紅燈等
    違規行為之取締，揆其行為本質，多係發生於瞬間，通常多
    委由當場執行取締違規公務員之認識及判斷，且必須為立即
    之取締作為，此為達成維持交通秩序目的所必要。且依道路
    交通管理處罰條例之規定，此種立即性之舉發違規，多依警
    員之認知、判斷已足，並無必須另有其他積極佐證：如其他
    目擊證人或必須拍攝照片等，始構成處分要件之規定。此係
    因執行職務之公務員，通常多具有一定之考選資格與專業訓
    練，且其執法之對象係不特定之大眾，故其立場經立法機關
    推定，應具有客觀、中正與公平之特質，而無故意偏頗之虞
    ，故本院參酌員警執行公務時，本身即受有行政懲處責任之
    監督，且其到庭具結作證，更係以刑事責任擔保其證言之真
    實性，本件舉發員警既已到庭證述如上，且與異議人互不相
    識，彼此亦無仇怨，證人乙○○當不至甘冒涉犯偽證罪之風
    險，蓄意構陷異議人，本院就其前開證言又查無顯著瑕疵或
    與事實不符之處，故其於本院經具結所為異議人於前開時、
    地闖越紅燈過程之證言，當可採信。
(三)至異議人辯稱該處號誌故障，並無黃燈云云，此經證人乙○
    ○證稱：伊當時在異議人車後面有看見黃燈號誌，故異議人
    稱號誌無黃燈乃不可能之事等語（本院99年1 月18日筆錄）
    ，並提出現場照片1 紙以佐實其說詞在卷可憑（見本院卷第
    19頁）。本件異議人既未就執勤員警之舉發有誤提出相關證
    據以供調查，本院經查亦無何證據足資證明其有捏造事實違
    法取締之情事，則執勤警員本其維護交通秩序、安全職責所
    為之舉發，自應受到合法、正確之推定，乃異議人空言辯稱
    該處號誌故障，號誌突然變為紅燈云云，即難採信。
五、綜上所述，異議人既於上述時、地騎乘車牌號碼6089-AB 號
    自用一般小客車行經臺北市○○○路○ 段333 號由東往西處
    ，違規闖越紅燈，原處分機關援引道路交通管理處罰條例第
    53 條 第1 項、第63條第1 項第3 款規定，並適用違反道路
    交通管理事件統一裁罰基準表規定，裁處罰鍰新臺幣2,700
    元，併記違規點數3 點，並無不當。本件聲明異議為無理由
    ，應予駁回。
六、據上論斷，應依道路交通案件處理辦法第19條，裁定如主文
    。
中    華    民    國    99    年    1     月    29    日
                        交通法庭法  官  蔡明宏
以上正本證明與原本無異。
如不服本裁定，應於送達後5 日內向本院提出抗告狀。
                                書記官  簡湘雲
中    華    民    國    99    年    1     月    29    日

司法院資訊處製作；財團法人民間司法改革基金會備份。
